【裁判字號】    98,易,1520
【裁判日期】    980807
【裁判案由】    頂替
【裁判全文】
臺灣臺北地方法院刑事判決              98年度易字第1520號
公  訴  人  台灣台北地方法院檢察署檢察官
被      告  甲○○
上列被告因頂替案件，經檢察官提起公訴（98年度偵字第6561號
），本院判決如下：
    主  文
甲○○意圖使犯人隱避而頂替，處有期徒刑陸月，如易科罰金，
以新台幣壹仟元折算壹日。
    事  實
一、甲○○明知其所有車牌號碼6E-3181 號自用小客車借予綽號
    「小飛俠」之不詳姓名成年男子（由檢察官另案偵辦中）使
    用，「小飛俠」於民國98年2 月27日23時30分，駕駛上開汽
    車沿台北縣新店市○○路往安康路方向行駛，在台北縣新店
    市○○路21號前，跨越雙黃線撞擊對向由林振明所駕駛搭載
    李蒼珠之車牌號碼HV-5617 號自用小客車，致林振明、李蒼
    珠受傷，並將前述車輛棄置現場而逃逸，甲○○經路過該處
    之友人桂裕超通知，竟為脫免「小飛俠」肇事逃逸、過失傷
    害刑責，意圖使之隱避，於98年2 月28日凌晨12時30分許，
    到達案發現場欲認領前開車輛時，向處理之台北縣政府警察
    局新店分局交通隊警員自承其係駕車肇事之人而頂替「小飛
    俠」，嗣經林振明、李蒼珠指認非駕駛人始知上情。
二、案經台北縣政府警察局新店分局報告台灣台北地方法院檢察
    署檢察官偵查起訴。
    理  由
一、被告對於公訴人所提之證據資料及以下本院作為判斷依據之
    各項證據資料，均同意或不爭執其證據能力，本院審酌該等
    言詞供述及書面作成時之情況認為適當，均無不宜作為證據
    之情事，依刑事訴訟法第159 條之5 規定，均得作為證據。
二、上開犯罪事實，業據被告甲○○坦承不諱，核與證人即被害
    人林振明、李蒼珠之證述，及證人桂裕超之證述相符，復有
    測試觀察紀錄表、平衡檢測記錄卡、道路交通事故現場圖及
    報告表、現場照片、通聯記錄在卷可稽。本件事證明確，被
    告犯行洵堪認定。
三、核被告所為，係犯刑法第164 條第2 項之頂替罪。爰審酌被
    告於警詢時即供稱：「（你車於何時、何地借給何人駕駛？
    ）因我同事小名叫小飛俠說有人要借我車，我就說好。（小
    飛俠如何聯絡？）在停車場認識朋友，要到停車場才能找到
    他。（你能否找出肇事當時駕駛你車之人？）應該可以。」
    等語（98年2 月28日警詢筆錄，98年度偵字第6561號卷第 7
    頁），於偵查中復稱：「我車子平常停在新店市○○街的遊
    覽車停車場，2 月27日當天早上我有開車出去，下午4 點多
    把車開回去停，鑰匙沒有拔下來，後來小飛俠在停車場跟我
    說有人要借我的車子買東西，我就說好，但我沒有看到車子
    究竟誰開走的。（可否找到借車的人？）我回去會努力找他
    出來解決。」等語（98年2 月28日偵查筆錄，98年度偵字第
    6561號卷第35頁）、「（車子借給何人？）他叫小飛俠，我
    不知道他的真名，我另外回去補呈。」等語（98年3 月26日
    偵查筆錄，98年度偵字第6561號卷第41頁）、「（小飛俠係
    何人？）也是同行。（如何聯絡？）不知道。（小飛俠如何
    跟你說要借車？）他就走過來跟我說有人要借我的車去買東
    西。」等語（98年5 月5 日偵查筆錄，98年度偵字第6561號
    卷第56頁），則被告於偵查過程中一再表示要提出「小飛俠
    」之年籍資料。證人桂裕超亦證稱：「（小飛俠係何人？）
    也是一個同行。（小飛俠之年籍？）我跟他比較不熟，被告
    跟他比較熟。」等語（98年5 月5 日偵查筆錄，98年度偵字
    第6561號卷第59頁），足認被告確實知悉「小飛俠」係何人
    。惟被告至本院審理期日言詞辯論終結時，均不提出「小飛
    俠」之姓名為何，其隱避犯人之惡性重大，致司法機關無從
    追查犯人等一切情狀，量處如主文所示之刑，並諭知易科罰
    金之折算標準。
據上論斷，應依刑事訴訟法第284 條之1 、第299 條第1 項前段
，刑法第164 條第2 項、第41條第1 項前段，刑法施行法第1 條
之1 ，判決如主文。
本案經檢察官蔡彥守到庭執行職務
中    華    民    國    98    年    8     月    7     日
                    刑事第七庭    法  官  林欣苑
上正本證明與原本無異。
如不服本判決應於收受送達後10日內向本院提出上訴書狀，並應
敘述具體理由；其未敘述上訴理由者，應於上訴期間屆滿後20日
內向本院補提理由書（均須按他造當事人之人數附繕本）「切勿
逕送上級法院」。
                                  書記官  劉英芬
中    華    民    國    98    年    8     月    10    日
附錄論罪法條
中華民國刑法第164條
（藏匿人犯或使之隱避、頂替罪）
藏匿犯人或依法逮捕拘禁之脫逃人或使之隱避者，處2 年以下有
期徒刑、拘役或5 百元以下罰金。
意圖犯前項之罪而頂替者，亦同。


司法院資訊處製作；財團法人民間司法改革基金會備份。
